【裁判字號】    99,裁,2430
【裁判日期】    991014
【裁判案由】    遺產稅
【裁判全文】
最  高  行  政  法  院  裁  定
                                      99年度裁字第2430號
再 審原 告  甲○○○
            丁○○
            乙○○
            戊○○
            丙○○○○○○○○○○
共      同
訴訟代理人  陳化義  律師
            張德銘  律師
再 審被 告  財政部臺灣省北區國稅局
代  表  人  吳自心
                          送達代收人  庚○○
上列當事人間遺產稅事件，再審原告對於中華民國95年6月22日
臺北高等行政法院94年度訴字2080號判決、98年12月17日本院98
年度判字第1494號判決，提起再審之訴，本院裁定如下：
    主  文
再審之訴駁回。
再審訴訟費用由再審原告負擔。
    理  由
一、按提起再審之訴，應依行政訴訟法第277條第1項第4款之規
    定表明再審理由，此為必須具備之程式。所謂表明再審理由
    ，必須指明確定判決有如何合於法定再審事由之具體情事，
    始為相當。倘僅泛言有何條款之再審事由，而無具體情事者
    ，尚難謂已合法表明再審理由。如未表明再審理由，法院無
    庸命其補正。
二、本件當事人間遺產稅事件，臺北高等行政法院以94年度訴字
    第2080號判決（下稱原判決）駁回再審原告之訴，再審原告
    不服，提起上訴，復經本院以98年度判字第1494號判決（下
    稱原確定判決）駁回其上訴確定。嗣再審原告主張上述二判
    決有行政訴訟法第273條第1項第1款、第2款及第274條所定
    事由，對之提起再審之訴，略謂：(一)原判決採本院91年3月
    26日庭長法官聯席會議決議之見解，未將74年6月4日以前被
    繼承人之原有財產列入民法第1030條之1分配範圍，有違司
    法院釋字第620號解釋。民法第1030條之1規定剩餘財產分配
    請求權之消滅時效，並非在使請求權當然消滅，仍須由債務
    人加以抗辯，始生得拒絕給付之效果，而再審被告既非居於
    民法第144條債務人之地位，自不得主張時效抗辯，原確定
    判決認本案生存配偶已不得再主張剩餘財產分配請求權，有
    判決適用民法第1030條之1錯誤之情形；(二)被繼承人於桃園
    縣觀音鄉○○段571地號土地，其中各有二十分之二之應有
    部分係訴外人楊阿潭、李淳夫基於信託關係，移轉登記於被
    繼承人名下，嗣再審原告與楊阿潭、李淳夫經臺灣板橋地方
    法院93年度訴字624號作成和解筆錄，由再審原告負返還土
    地之義務，則就該返還部分應免徵遺產稅。惟原判決、原確
    定判決均未命再審被告負舉證責任，以證明該和解有何通謀
    虛偽之處，遽認系爭和解筆錄難以採信，違反民事訴訟法第
    277條舉證責任分配之法則等語。經核，原確定判決對於再
    審原告主張原判決認生存配偶之剩餘財產差額分配請求權之
    計算範圍限於74年6月5日後取得之財產，於法有違為可採，
    業於判決理由內詳述，再審原告再主張原判決此部分違誤，
    即無實益。至於其餘再審理由，無非說明其對於原確定判決
    及原判決不服之理由，而對於上開確定判決究有如何合於行
    政訴訟法第273條第1項第1款、第2款及第274條規定之具體
    情事，則未據敘明，依上開規定及說明，其再審之訴自非合
    法。
三、據上論結，本件再審之訴為不合法。依行政訴訟法第278條
    第1項、第104條、民事訴訟法第95條、第78條、第85條第1
    項前段，裁定如主文。
中    華    民    國    99    年    10    月    14    日
                    最高行政法院第六庭
                        審判長法官  吳  明  鴻
                              法官  林  茂  權
                              法官  侯  東  昇
                              法官  黃  秋  鴻
                              法官  陳  國  成

以  上  正  本  證  明  與  原  本  無  異
中    華    民    國    99    年    10    月    15    日
                              書記官  伍  榮  陞

司法院資訊處製作；財團法人民間司法改革基金會備份。
